【裁判字號】    97,交聲,1813
【裁判日期】    971231
【裁判案由】    違反道路交通管理處罰條例聲明異議
【裁判全文】
臺灣桃園地方法院交通事件裁定        97年度交聲字第1813號
原處分機關  交通部公路總局新竹區監理所
異  議  人
即受處分人  乙○○
上列受處分人因違反道路交通管理處罰條例案件，對於交通部公
路總局新竹區監理所桃園監理站中華民國97年11月7 日所為之處
分（原處分案號：桃監裁罰字第裁52－DB0000000 號），聲明異
議，本院裁定如下：
    主  文
原處分撤銷。
乙○○汽車駕駛人，駕車行經有燈光管制號誌之交岔路口闖紅燈
，處罰鍰新臺幣肆仟伍佰元，並記違規點數點。
    理  由
一、原處分意旨略以：異議人即受處分人乙○○於民國97年2 月
    20日下午17時20分許，騎乘車牌號碼IBW-478 號重型機車，
    行經桃園縣桃園市○○路與信光路有燈光管制號誌之交岔路
    口時，因闖紅燈直行，經桃園縣政府警察局桃園分局警備隊
    警員當場攔停舉發，並以異議人闖紅燈為由，開立桃警局交
    字第DB0000000 號舉發違反道路交通管理事件通知單。而異
    議人當場雖拒絕簽收，惟員警當場已明確告知到案期間及處
    所，故依違反道路交通管理事件統一裁罰基準及處理細則第
    11條第1 項第1 款之規定，仍視為已收受該通知單。嗣因已
    逾越應到案日（97年3 月6 日）達60日以上，交通部公路總
    局新竹區監理所桃園監理站，乃以異議人違規事實明確，且
    已逾越應到案日60日以上，逕行於97年11月7 日依道路交通
    管理處罰條例第53條第1 項之規定，以桃監裁罰字第裁52－
    DB0000000 號裁決書，逕行裁決處異議人罰鍰新臺幣（下同
    ）4,500 元。
二、異議意旨略以：其因擔任社區大樓之管理委員會委員，礙於
    人情而常出借車輛予他人使用，而本件違規行為時隔已久，
    其無法確定當日違規之人究係何人，故請提供違規採證相片
    ，以釐清當時違規之機車騎士是否為其本人，為此聲明異議
    云云。
三、按駕駛人駕駛汽車，應遵守道路交通標誌、標線、號誌之指
    示，行駛至交岔路口，其行進、轉彎，應遵守燈光號誌，而
    車輛面對行車管制號誌圓形紅燈表示禁止通行，不得超越停
    止線或進入路口，道路交通安全規則第90條、第102 條第 1
    項第1 款、道路交通標誌標線號誌設置規則第206 條第5 款
    分別定有明文。次按汽車駕駛人，行經有燈光號誌管制之交
    岔路口闖紅燈者，處1,800 元以上5,400 元以下罰鍰。汽車
    駕駛人有第53條違規行為者除依原條款處罰鍰外，並予記違
    規點數3 點，道路交通管理處罰條例第53條第1 項、第63條
    第1 項第3 款亦分別定有明文。再按違反道路交通管理事件
    行為人，未依規定自動繳納罰鍰，或未依規定到案聽候裁決
    ，處罰機關應依基準表於通知單送達且逾越應到案期限60日
    之3 個月內，逕行裁決之，違反道路交通管理事件統一裁罰
    基準及處理細則第44條第1 項前段亦有明文。
四、經查：上揭違規事實，業據證人即舉發本件違規之警員丙○
    ○、甲○○分別於本院訊問中具結證稱：當天渠於民生路上
    執行勤務，所站立位置距離民生路與信光路交岔路口約20公
    尺，可清晰察看該路段上往來之車輛情形，而於舉發通知書
    上所載之時間，當民生路上之燈光管制號誌轉換為紅燈之際
    ，異議人所騎乘機車仍位於路口停等線之後方，詎異議人並
    未停車，而仍於民生路上所有車輛均靜止，且號誌轉換為紅
    燈1 至2 秒後，始騎車穿越該路口等語；及伊一般值勤時，
    為避免爭議，故就闖紅燈部分，均係於燈光管制號誌變換 1
    至2 秒後才會舉發，本件亦係如此，且該路段無障礙物，道
    路筆直的，伊等並無誤判之可能等語綦詳。而證人丙○○、
    甲○○，俱為取締交通違規之公務員，其為達維護交通秩序
    、安全之行政目的而依法執行公權力，與異議人素不相識，
    衡情當無甘冒須負擔刑事責任之風險，故意誣指異議人違規
    之必要，且按考量交通違規行為又多屬迅速、稍縱即逝及不
    可回復等特性，舉發機關或原處分機關若能提出更多之法定
    證據方法，例如人證、書證、物證等證據資料以供司法審查
    之交通法庭加以判斷該交通違規行為之存否，自屬允當，惟
    若因前揭交通違規行為特性而無法提供更多相關之書證、物
    證時，則舉發員警於司法審查之訴訟程序上立於證人之地位
    而證述其當時親身目擊及見聞之交通違規行為經過，亦屬於
    法定證據方法之一之人證證述，於法亦不有違，至於舉發員
    警立於證人之地位所為之證述是否可採，此乃交通法庭依經
    驗及論理法則判斷其證明力為何而得否採擇之心證層次，斷
    不可以舉發員警作為證人之所述，因不可能反於其先前所為
    舉發而認均不可採，而全盤否定其立於證人地位所為之陳述
    。準此，本件之舉發警員丙○○、甲○○既已於本院審理中
    居於證人地位而具結陳述渠等親身經歷之異議人闖紅燈之違
    規事實，自足擔保其證詞之憑信性，是本件異議人確有闖紅
    燈之違規事實，自足堪認定。異議人空言辯稱其不知究係何
    人違規即據以聲請異議，要無足採。
五、綜上所述，異議人確有上開違規行為，其異議自為無理由。
    惟查，依95年7 月1 日修正施行後之違反道路交通管理事件
    統一裁罰基準表之規定，其裁量標準係根據受處分人逾越應
    到案期限日數之久暫，設有異其處罰金額之裁量標準，揆其
    旨，顯認駕駛車逾越應到案期限，為裁罰之依據，而逾越應
    到案期限越久，可責程度越高，有從重裁罰之必要，準此以
    解，得將此「逾越應到案期限」納為「裁量事項」，以酌定
    應處罰鍰金額之前提。本件異議人確有上開違規行為，且未
    依舉發通知單所載之97年3 月6 日到案期限以前繳納罰鍰或
    到案聽候裁決，並已逾越應到案期限60日以上，則處分機關
    依道路交通管理處罰條例第53條第1 項、違反道路交通管理
    事件統一裁罰基準及處理細則及違反道路交通管理事件統一
    裁罰基準表所載之裁罰標準之相關規定，裁處異議人 4,500
    元之罰鍰，固無違法之處，然處分機關漏未依道路交通管理
    處罰條例第63條第1 項第3 款之規定，併記違規點數3 點，
    即有違誤，自應由本院將原處分撤銷，並另為裁定如主文第
    2 項所示。
據上論斷，應依道路交通管理處罰條例第87條第2 項、道路交通
案件處理辦法第20條前段，裁定如主文。
中    華    民    國    97    年    12    月    31    日
                          交通法庭    法  官    蘇昌澤
以上正本證明與原本無異。
如不服本裁定，應於裁定送達後5 日內向本院提出抗告狀。
                                      書記官    田宜芳
中    華    民    國    98    年    1     月    7     日


司法院資訊處製作；財團法人民間司法改革基金會備份。
